【裁判字號】    98,易,466
【裁判日期】    981014
【裁判案由】    傷害
【裁判全文】
臺灣基隆地方法院刑事判決               98年度易字第466號
公  訴  人  臺灣基隆地方法院檢察署檢察官
被      告  甲○○
上列被告因傷害案件，經檢察官提起公訴（98年度偵字第2733號
），本院判決如下：
    主  文
甲○○傷害人之身體，累犯，處有期徒刑陸月，如易科罰金，以
新臺幣壹仟元折算壹日。
    事  實
一、甲○○前因妨害自由、傷害等案件，經臺灣高等法院臺中分
    院以95年度上易字第917 號判決判處有期徒刑4 月、3 月、
    4 月，定應執行刑為有期徒刑9 月確定，於民國96年8 月 9
    日執行完畢。其於98年5 月11日下午1 時許，撥打電話邀請
    友人丙○○相約在臺北縣汐止農會旁見面，丙○○駕駛車牌
    號碼9893－DL號自用小客車赴約後，兩人即於同日下午2 時
    15分許，共同返回甲○○位於基隆市○○區○○街233 巷30
    號3 樓之住處內飲酒聊天。同日下午2 、3 時許，甲○○在
    前開住處客廳內，要求丙○○與其一同入房間，丙○○不從
    ，甲○○竟基於傷害人身體之犯意，至廚房取來菜刀1 把，
    刺向丙○○之臉部，致丙○○因此受有左眼眼球破裂、外傷
    性前房積血之傷害。丙○○於受傷後奮力推開甲○○並奪門
    而出，逃至前開小客車停車處駕車離開，因左眼流血影響視
    線，勉強駛至基隆市實踐橋處停車，經路人發現報警處理暨
    送醫救治，始為警循線查悉上情，並在甲○○上開住處廚房
    內扣得菜刀1 把。
二、案經丙○○訴由基隆市警察局第三分局報請臺灣基隆地方法
    院檢察署檢察官偵查起訴。
    理  由
一、證據能力之認定：
  (一)按刑事訴訟法第158 條之3 規定：「證人、鑑定人依法應具
    結而未具結者，其證言或鑑定意見，不得作為證據。」所謂
    「依法應具結而未具結者」，係指檢察官或法官依刑事訴訟
    法第175 條之規定，以證人身分傳喚被告以外之人（證人、
    告發人、告訴人、被害人、共犯或共同被告）到庭作證，或
    雖非以證人身分傳喚到庭，而於訊問調查過程中，轉換為證
    人身分為調查時，此時其等供述之身分為證人，則檢察官、
    法官自應依刑事訴訟法第186 條有關具結之規定，命證人供
    前或供後具結，其陳述始符合該法第158 條之3 之規定，而
    有證據能力。若檢察官或法官非以證人身分傳喚而以告發人
    、告訴人、被害人或共犯、共同被告身分傳喚到庭為訊問時
    ，其身分既非證人，即與「依法應具結」之要件不合，縱未
    命其具結，純屬檢察官或法官調查證據職權之適法行使，當
    無違法可言。而前揭不論係本案或他案在檢察官面前作成未
    經具結之陳述筆錄，係屬被告以外之人於偵查中向檢察官所
    為之陳述，本質上屬於傳聞證據，基於保障被告在憲法上之
    基本訴訟權，除該被告以外之人死亡、身心障礙致記憶喪失
    或無法陳述、滯留國外或所在不明而無法傳喚或傳喚不到、
    或到庭後拒絕陳述等情形外，如已經法院傳喚到庭具結而為
    陳述，並經被告之反對詰問，前揭非以證人身分而在檢察官
    面前未經具結之陳述筆錄，除顯有不可信之情況者外，應得
    作為證據。本件告訴人丙○○於98年7 月1 日檢察官訊問時
    之陳述，係以被害人身分傳喚到庭，非以證人身分傳喚到庭
    ，依照上開說明，即與「依法應具結」之要件不合，不適用
    刑事訴訟法第158 條之3 之規定，且告訴人丙○○於審判中
    已依證人身分傳喚到庭具結作證，並經被告為反對詰問，則
    證人丙○○於98年7 月1 日偵查中以被害人身分所為之供述
    證據，雖屬傳聞證據，但並無顯不可信之情形，應認有證據
    能力。
  (二)證人余忠信、余東峰、蘇文棋於警詢中之證述，雖係傳聞證
    據，然檢察官及被告於本案言詞辯論終結前，並未爭執其證
    據能力，本院審酌前開證據之作成或取得狀況，並無非法或
    不當取證之情事，亦無顯不可信之情形，復經本院於審判期
    日就上開證據依法進行調查、辯論，依刑事訴訟法第159 條
    之5規定，均具有證據能力。
  (三)卷附其餘書證及扣案物證，均非屬傳聞證據，其取得復未違
    反法定程序，依刑事訴訟法第158 條之4 規定之反面解釋，
    亦均得作為證據。
二、訊據被告固坦承有於98年5 月11日下午1 時許，撥打電話與
    丙○○相約在臺北縣汐止農會旁見面，且於見面後即共同返
    回被告位於基隆市○○區○○街233 巷30號3 樓之住處內飲
    酒聊天等情，惟矢口否認有何傷害犯行，辯稱：丙○○其實
    是傳播小姐，當天喝酒時，丙○○主動伸手挑逗伊，但伊沒
    興趣，伊當時喝了3 杯酒就醉倒在沙發上不醒人事，直到警
    察打電話來吵醒伊，伊不曉得丙○○為何會受傷，伊事後有
    問鄰居，鄰居都說沒有聽到女子喊救命的聲音，且伊若在家
    ，伊的父親都會把菜刀收起來，所以伊不可能拿到菜刀，又
    丙○○眼睛流血怎有可能開車出去求救，可見丙○○所述不
    實云云。經查：
  (一)被告之父余忠信於警詢中證稱：98年5 月11日下午2 時15分
    許，伊在家中休息，看到被告與丙○○一同進來，之後約 5
    分鐘伊即離開家中等語（98年度偵字第2733號卷第17頁），
    且為被告所不爭，足認被告與證人丙○○係於98年5 月11日
    下午2 時15分許共同進入被告之上開住處。而證人丙○○係
    於98年5 月11日因受有「左眼眼球破裂、外傷性前房積血」
    之傷勢，至國泰綜合醫院汐止分院急診，於同日轉院至國泰
    綜合醫院臺北總院住院，且於同日接受左眼眼球破裂修補術
    及前房積血沖洗術治療，於同年月18日出院等情，有國泰綜
    合醫院98年5 月18日診斷證明書在卷可稽（前揭偵字卷第 7
    頁）。參酌證人即消防員余東峰、蘇文棋於警詢中均證稱：
    98年5 月11日接獲通報有車禍案件，遂於同日下午3 時59分
    抵達基隆市實踐橋實施救護，抵達後，橋上並未發現車禍案
    件，余東峰立即下車尋找，在實踐路、百一街口、五堵國小
    對面路旁，發現有一群男女，經上前了解，發現有女子丙○○眼睛受傷，因此將丙○○送往國泰醫院汐止分院就醫等語
    ，核與卷附基隆市消防局救災救護指揮科98年5 月11日受理
    案件登記表所載內容相符（前揭偵字卷第43至48頁）。基上
    可知，證人丙○○於98年5 月11日下午3 時許，其左眼部位
    確實已受有「左眼眼球破裂、外傷性前房積血」之傷勢，且
    到場救護之證人余東峰、蘇文棋已表明渠等到場查看結果並
    無車禍事件，堪認證人丙○○之傷勢顯非因車禍而來。又扣
    案之菜刀1 把係在被告上開住處廚房內扣得等情，業據證人
    即被告之父余忠信於警詢中證稱：那把菜刀一直都放在廚房
    內等語明確（前揭偵字卷第18頁），並有菜刀遭扣案時之現
    場照片附卷足參（前揭偵字卷第24至28頁），由現場照片內
    容觀之，被告上開住處係公寓式集合住宅，廚房空間僅係一
    般家庭普通大小，菜刀又屬家庭日常生活開伙常需使用之物
    品，被告既居住於該處，衡情對於菜刀之存在及擺放位置當
    無不知之理，是被告於警詢中供稱：伊家裡沒有菜刀，伊不
    知家裡怎會放1 把菜刀在廚房裡云云，顯係推託不實之詞，
    更徵其上開辯解可疑。
  (二)證人丙○○於本院審理時具結證稱：伊偶爾會去被告那裡喝
    酒，當天伊要去汐止的國泰醫院看皮膚科，被告打電話給伊
    ，說他在汐止農會外面的廣場跟其他朋友喝酒，伊就順路過
    去，去的時候只有被告1 人在那邊。伊是開車過去，被告上
    了伊的車，才說要到被告家裡，被告說家裡有好幾個朋友在
    ，伊就想說沒有關係，後來被告叫伊停在長安街的雜貨店，
    被告自己下去，回來後就拿著兩瓶高粱酒。伊到被告家裡，
    有看到1 位男性，過兩分鐘就出去了，被告說是他爸爸，伊
    發現沒有其他人，伊就要走，但被告強硬的說不要伊走，說
    他心情不好要伊陪他喝兩杯，被告的手就一直伸過來摟伊的
    肩，要伊到他的房間看看，伊說不要，被告在之前已經有喝
    1 杯酒，3 分之1 杯的高粱酒加3 分之2 杯的礦泉水，整杯
    都喝完了，伊有抗拒並推被告說伊要走了，被告就起來說他
    要去洗手間，但被告卻進到廚房裡，回來時雙手放在背後，
    且坐下來，伊當時不敢走是因為怕被告說伊偷他東西，被告
    是坐在伊的右邊，先用左手摟伊的肩，伊說伊要走，被告的
    右手就拿出預藏的菜刀對著伊的臉說「妳已經來不及了」，
    伊就說「不要這樣，會傷到人」，伊本來是想要把被告的菜
    刀奪下來，但伊有點怕刀，被告有用力，然後刀就刺到伊的
    眼皮，被告的手也有碰到血，伊要走，被告還是不讓伊走，
    伊就推被告一下，被告有倒在地上，伊就往門外跑，當時伊
    有叫救命，因為受到驚嚇，且是邊哭邊跑，所以聲音應該不
    會很大，伊跑到停車場，本來要開到比較近的礦工醫院就醫
    ，後來開到百福橋的修車場，修車廠的老闆娘看到，就幫伊
    報案，送伊到汐止的國泰醫院，汐止的國泰醫院說傷勢太重
    要轉到臺北的國泰醫院，到臺北的國泰醫院之後，警察就來
    找伊。被告當時總共喝了差不多兩杯，都是3 分之1 杯的高
    粱酒加3 分之2 杯的礦泉水，當時被告沒有喝醉，伊沒有挑
    逗被告等語（本院卷第19至21頁），核與其於警詢中及偵訊
    中陳述之內容大致相符。而證人丙○○係左眼受傷，右眼並
    無異狀，其左眼雖因受傷流血影響視線，但右眼視力仍屬完
    好正常，是其證稱係逃至前開小客車停車處駕車離開等情，
    顯與常情無違，被告辯稱丙○○眼睛流血怎有可能開車出去
    求救云云，實非可採。
  (三)本院依檢察官之聲請傳喚承辦本案之乙○○警員到場，經證
    人乙○○具結證稱：伊在基隆市○○區○○街233 巷30號 3
    樓廚房櫃子內扣得菜刀，當時該把菜刀插在刀架上。伊有到
    醫院去問醫生，醫生說丙○○的眼睛是被利刃刺到，伊問丙○○，丙○○說是被菜刀傷的，後來伊通知被告到警局，並
    與被告一同去他家扣到這把菜刀，伊有再拿菜刀跟丙○○確
    認，丙○○確認是這把菜刀。伊去案發現場時，丙○○已經
    出院了，距離案發有一段時間，現場的門口、沙發等處沒有
    血跡，也沒有看到酒杯、酒瓶，被告手上亦無血跡。當天伊
    在巡邏，接獲通報，七堵區實踐橋有車禍，伊去看發現傷者
    已經送醫院，伊就去醫院，去到醫院時大約是下午4 點多，
    在醫院看到丙○○。丙○○說她被一個叫小龍的男子拿東西
    刺到眼睛，丙○○的手機裡有小龍的電話號碼，伊打給小龍
    ，後來就去長安街那邊問。伊在找被告的時候，有問到長安
    街一家小吃店，小吃店的老闆說有個男的年輕人叫小龍的有
    去買高粱酒。丙○○被發現的地方是實踐橋，是在長安街下
    坡轉過來的地方，實踐橋與百福橋很接近等語（本院卷第38
    至41頁）。將前揭證述內容與證人余東峰、蘇文棋之證言相
    互勾稽比對，更足認定證人丙○○之傷勢顯非因車禍而來，
    而係遭利刃刺傷所致。再觀卷附被告之警詢筆錄及扣押筆錄
    可知，證人乙○○係於98年5 月18日至被告上開住處內扣押
    該把菜刀並拍攝現場照片，再於同年5 月23日、同年6 月 6
    日對被告製作警詢筆錄，距離證人丙○○受傷之時間即98年
    5 月11日下午3 時許，已相隔多日，相關跡證顯難期待依然
    存在，故證人乙○○雖證稱其在案發現場沒有看到血跡、酒
    杯、酒瓶，在被告手上沒有看到血跡等語，仍無從執為有利
    於被告之佐證。至於證人丙○○所述停車地點雖在百福橋，
    與證人乙○○所述之實踐橋有所出入，然該2 座橋甚為接近
    ，業據證人乙○○證述如前，是證人丙○○將該2 座橋名混
    淆致為上開陳述，尚屬合理，其停車之地點，應係證人乙○○、余東峰及蘇文棋所述之實踐橋，始符真實。
  (四)被告雖聲請傳喚家住基隆市○○區○○街233 巷28號2 樓之
    鄰居丁○○為證人，欲證明案發當日鄰居均未聽到有女子喊
    救命的聲音。然證人丁○○到庭係證稱：其不確定98年5 月
    11日其有無在家裡，時間太久已經忘記了。平常如果在家，
    其住家大門都是關著等語（本院卷第42至43頁），該證人既
    無法確定案發當日是否在家，自無從證明被告上開所辯為真
    。況且，由於私人住宅有別於開放式商店，平日多半緊閉大
    門以各保居家安全，一般人亦不可能隨時保持高度注意力不
    斷留意門外動靜，故在有門牆相隔、鄰居又專注於處理自己
    事務之情形下，顯有未聽到呼救聲之高度可能；參以證人丙○○甫受刺傷，因驚恐且邊哭邊跑，致呼救音量不大等情，
    業據其證述在卷，所述亦屬合理，是縱令被告供稱曾有其他
    鄰居表示當天沒有聽到女子呼救聲等語屬實，亦無從憑此為
    有利於被告之認定。
  (五)綜據上述事證以觀，證人丙○○係於98年5 月11日下午2 時
    15分許與被告共同進入被告之上開住處，在該處聊天逗留些
    許時間，於同日下午3 時59分，即由證人余東峰、蘇文棋在
    基隆市七堵區實踐橋附近發現其眼睛受傷並送醫救治，前後
    時間甚為接近，扣除證人丙○○逃離被告上開住處並駕駛上
    開小客車行至實踐橋之時間，及路人發現其眼睛受傷需要救
    護並電召救護車之時間，暨證人余東峰、蘇文棋接獲通報到
    場之時間，堪認證人丙○○在離開被告上開住處後，應無多
    餘時間再與何人因何故發生衝突致自身受有上開傷害。又被
    告自承案發當日係其主動邀約證人丙○○見面，以往與證人
    丙○○並無宿怨糾紛，衡情證人丙○○實無刻意誣陷被告之
    動機，況證人丙○○係受有「左眼眼球破裂、外傷性前房積
    血」之傷勢，致須住院長達1 週，雖手術後尚有0.3 之視力
    ，未達失明重傷害程度，然該等傷勢仍屬不輕，更無可能係
    證人丙○○為誣陷被告而刻意自導自演之苦肉計，參酌被告
    在為警通知到案之初始，係否認伊知悉家中廚房有菜刀，與
    常情顯然不符，直至得知證人余忠信上揭證述內容後，始改
    稱伊若在家，父親都會把菜刀收起來等情，足認證人丙○○
    證述其左眼傷勢係因被告持菜刀刺傷乙節，應屬可採，被告
    辯稱其酒醉不醒人事且不知證人丙○○為何受傷云云，顯係
    事後卸責之詞，均非可信。被告雖具狀陳稱有證人可證明丙○○是傳播小姐云云，惟此與犯罪構成要件事實無關，自無
    調查之必要。本件事證明確，被告之傷害犯行足堪認定。
三、核被告所為，係犯刑法第277 條第1 項之傷害罪。被告曾因
    妨害自由、傷害等案件，經臺灣高等法院臺中分院以95年度
    上易字第917 號判決判處有期徒刑4 月、3 月、4 月，定應
    執行刑為有期徒刑9 月確定，於96年8 月9 日執行完畢等情
    ，有臺灣高等法院被告前案紀錄表在卷可佐，其於受有期徒
    刑執行完畢後5 年內，故意再犯本件有期徒刑以上之罪，為
    累犯，應依刑法第47條第1 項規定加重其刑。爰審酌被告前
    曾因犯傷害罪受有期徒刑執行完畢，竟不知警惕，又再犯相
    同之罪，顯係對於他人之身體法益抱持輕視不尊重之態度，
    犯後毫無悔意，態度欠佳，犯罪手段係以持菜刀之方式，造
    成告訴人丙○○左眼視力減弱，傷害非輕，迄今亦無和解賠
    償誠意等一切情狀，量處如主文所示之刑，並諭知易科罰金
    之折算標準，以資懲儆。扣案之菜刀1 把，雖係被告持以犯
    本件傷害罪所用之物，然被告否認係其所有（本院卷第49頁
    ），亦查無其他證據足認係屬被告所有，本院即無從宣告沒
    收，附此敘明。
據上論斷，應依刑事訴訟法第299 條第1 項前段，刑法第277 條
第1 項、第47條第1 項、第41條第1 項前段，刑法施行法第1 條
之1 第1 項、第2 項前段，判決如主文。
本案經檢察官林伯宇到庭執行職務。
中    華    民    國    98    年    10    月    14    日
                  刑事第二庭  法  官  張婷妮
以上正本證明與原本無異。
如不服本判決應於收受送達後10日內向本院提出上訴書狀，並應
敘述具體理由；其未敘述上訴理由者，應於上訴期間屆滿後20日
內向本院補提理由書(均須按他造當事人之人數附繕本)「切勿逕
送上級法院」。
中    華    民    國    98    年    10    月    14    日
                              書記官  簡羽勤
附錄本案論罪科刑法條：
中華民國刑法第277 條第1 項
傷害人之身體或健康者，處 3 年以下有期徒刑、拘役或 1 千元
以下罰金。


司法院資訊處製作；財團法人民間司法改革基金會備份。
